【裁判字號】    98,訴,693
【裁判日期】    980930
【裁判案由】    損害賠償
【裁判全文】
臺灣臺北地方法院民事判決               98年度訴字第693號
原      告  建明汽車客運股份有限公司
法定代理人  丁○○
訴訟代理人  乙○○
被      告  丙○○
            甲○○
                        號
            戊○○
上列當事人間請求損害賠償事件，本院於民國98年9月21日言詞
辯論終結，判決如下：
    主      文
被告應連帶給付原告新臺幣貳拾柒萬捌仟壹佰拾陸元，及被告
丙○○自民國九十八年二月一日起，被告甲○○自民國九十八年
一月二十日起，被告戊○○自民國九十八年二月二日起，均至清
償日止，按週年利率百分之五計算之利息。
被告丙○○應給付原告新臺幣參佰貳拾肆萬柒仟壹佰捌拾壹元，
及自民國九十八年二月一日起，至清償日止，按週年利率百分之
五計算之利息。
原告其餘之訴駁回。
訴訟費用由被告連帶負擔百分之七，被告丙○○負擔百分之九十
二，餘由原告負擔。
本判決第一項命被告甲○○給付部分，於原告以新臺幣玖萬仟
元供擔保後，得假執行；但被告甲○○以新臺幣貳拾柒萬玖仟元
預供擔保後，得免為假執行。
本判決第二項部分，於原告以新臺幣壹佰零捌萬仟元供擔保後
，得假執行。
原告其餘假執行之聲請駁回。
    事實及理由
壹、程序部分
    本件被告丙○○、戊○○經合法通知而未於言詞辯論期日到
    場，核無民事訴訟法第386條各款之情形，爰依原告之聲請
    ，由其一造辯論判決。
貳、實體部分
一、原告起訴主張：
  (一)被告丙○○邀同被告甲○○、戊○○為連帶保證人，於民國
    89年1月5日與原告簽訂「建明汽車客運股份有限公司約雇駕
    駛員工作契約書」及「駕駛員保證書」（下稱系爭人事保證
    契約），而受僱擔任原告公司之大客車駕駛員。嗣被告丙○○於89年4月25日上午2時15分許，駕駛原告公司所有車號AG
    -375號營業大客車（即飛狗巴士），沿國道中山高速公路由
    臺北往高雄方向行駛，於同日上午6時許，行經國道南下311
    公里處（即臺南縣安定鄉）時，本應注意汽車在行駛途中，
    如欲超越前車或變換車道時，應保持安全距離及間隔，亦無
    不能注意之情事，詎其竟疏未注意及此，從內側車道超越小
    貨車後，欲駛回外側車道時，為閃避小貨車而撞及內側水泥
    護欄後，車輛因而失控翻覆於路邊斜坡上，致訴外人即車上
    乘客黃兆仁因而受有左肩肱股頸骨折及右胸壁多支肋骨骨折
    ，何武吉右腿撕裂傷及背挫傷等傷害（下稱系爭車禍案件）
    。
  (二)被告丙○○因系爭車禍案件，經臺灣高雄地方法院89年度交
    易字第864號刑事判決，認定犯刑法第284條第1項前段之業
    務過失傷害罪有罪。
  (三)原告及被告丙○○就系爭車禍案件所造成黃兆仁之身體傷害
    ，經本院89年度訴字第4249號及臺灣高等法院92年度上字第
    822號民事判決，判決原告應與被告丙○○連帶給付黃兆仁6
    31,485元及自89年9月1日起至清償日止，按年息5%計算之利
    息；原告應與被告丙○○連帶給付黃兆仁1,938,025元，及
    被告丙○○自93年8月24日起，原告就其中1,923,513元自92
    年8月19日起、其餘14,512元部分自93年4月23日起，均至清
    償日止，按年息5%計算之利息；原告應給付黃兆仁450元及
    自89年8月11日起至清償日止，按年息5﹪計算之利息。原告
    於97年11月6日向黃兆仁清償共3,389,949元。
  (四)原告、被告丙○○就系爭車禍案件所造成何武吉之身體傷害
    ，經本院89年度訴字第4249號及臺灣高等法院92年度上字第
    822號民事判決，判決原告應與被告丙○○連帶給付何武吉1
    03,550元及自89年9月1日起至清償日止，按年息5%計算之利
    息；原告應給付何武吉450元及自89年8月11日起至清償日止
    ，按年息5﹪計算之利息。原告於97年11月6日向何武吉清償
    共143,865元。
  (五)綜上，原告因系爭車禍案件合計清償3,533,814元（計算式
    ：3,389,949＋143,865＝3,533,814）
  (六)爰被告丙○○部分本於侵權行為之法律關係，依民法第188
    條第3項規定，對被告丙○○行使求償權；對被告甲○○、
    戊○○部分本於系爭人事保證契約之法律關係，依民法第75
    6條之1規定，請求被告甲○○、戊○○與被告丙○○負連帶
    損害賠償責任，聲明：被告應連帶給付原告3,533,814元，
    及自起訴狀繕本送達翌日起至清償日止，按年息5%計算之利
    息；願供擔保，請准宣告假執行。
二、被告丙○○未於言詞辯論期日到場，亦未提出書狀作何聲明
    或陳述。被告戊○○未於最後言詞辯論期日到場，其曾到場
    辯稱：其看不懂系爭人事保證契約書上的內容，是因為被告
    丙○○需要工作，才同意簽名等語，並答辯聲明：原告之訴
    及假執行之聲請均駁回。
三、被告甲○○則以：
  (一)系爭人事保證契約已逾民法第756條之3所定3年期間而無效
    。又被告丙○○因系爭車禍案件，涉犯業務過失傷害罪責，
    遭臺灣高雄地方法院於91年4月10日判處有期徒刑4月確定，
    原告於斯時應已明知被告丙○○有因駕車肇事應對被害人負
    損害賠償責任，致其依法負連帶賠償責任而受有損害，已得
    向人事保證人主張應負保證責任，惟原告遲至98年1月9日始
    對人事保證人即被告甲○○、戊○○提起本件訴訟，已逾2
    年消滅時效期間，被告自得拒絕給付。縱以原告遭受害人求
    償之民事判決確定時間計算其請求權時效，被害人黃兆仁等
    對原告之求償訴訟已於93年間經判決確定，則原告至遲亦於
    該時點即已明知被告丙○○有因駕車肇事應對被害人負損害
    賠償責任，致其受有損害，已得向人事保證人主張應負保證
    責任，惟原告遲至98年1月9日始對人事保證人提起本件訴訟
    ，亦已逾2年消滅時效期間。原告依人事保證契約之法律關
    係請求權時效期間應自原告「知悉」被告甲○○、戊○○即
    人事保證人應就丙○○之肇事行為負人事保證賠償責任時即
    丙○○之刑事判決確定日起算，是原告所稱97年11月6日向
    訴外人黃兆仁、何武吉完全清償後，依民法第188條第3項規
    定取得向被告丙○○求償之權利，並於98 年1月9日依法起
    訴請求原告等連帶負損害賠償責任，也於2年內行使請求權
    ，符合民法第756條之8規定云云，即無理由。
  (二)原告向被告請求給付之金額係除應賠償受害人本金外加計遲
    延利息、訴訟費用、執行費用等，惟該遲延利息係因原告對
    被害人遲延給付而生之法定利息，其訴訟費用則係該件訴訟
    當事人為主張自己權利而支出之費用，均與被告無關，而執
    行費用係因原告遲不給付被害人賠償金額而受強制執行所生
    之費用，亦非被告所應負擔。
  (三)人事保證之保證人，以僱用人不能依他項方法受賠償者為限
    ，負其責任。且原告於本件未提出被告丙○○在89年間事故
    發生當年可得報酬之總額，然以客運司機每月4、5萬元薪資
    計算，被告丙○○於事故發生當年可得之報酬總額至多亦僅
    40、50萬，況被告丙○○於事故發生之89年4月25日後，應
    無再繼續受僱於原告，而無繼續領取報酬。是本件縱認原告
    有不能依其他方法受賠償，但其請求被告應與丙○○連帶給
    付3,533,814元，亦違民法第756條之2第2項之規定，其請求
    亦無理由。
  (四)被告丙○○曾於87年間因業務過失傷害案件，經臺灣高等法
    院臺中分院判處有期徒刑6月，如易科罰金以300元折算1日
    ，緩刑3年確定，此次又因駕駛大客車不遵守交通規則致肇
    事，顯然原告之選任與監督被告丙○○各方面均有嚴重疏懈
    ，故縱認被告甲○○於本件仍應負人事保證人之賠償責任，
    請准免除保證人即被告甲○○之賠償金額。
  (五)答辯聲明：原告之訴及假執行之聲請均駁回；如受不利判決
    ，願供擔保請准宣告免為假執行。
四、兩造不爭執之事實
  (一)被告丙○○邀同被告甲○○、戊○○為連帶保證人，於89年
    1月5日與原告簽訂「建明汽車客運股份有限公司約雇駕駛員
    工作契約書」、「建明汽車客運股份有限公司駕駛員保證書
    」，而受僱擔任原告公司之大客車駕駛員。此有該工作契約
    書及駕駛員保證書為證（本院卷第8、46頁）。
  (二)被告丙○○於89年4月25日上午2時15分許，駕駛原告公司所
    有車號AG-375號營業大客車（即飛狗巴士），沿國道中山高
    速公路由臺北往高雄方向行駛，於同日上午6時許，行經國
    道南下311公里處（即臺南縣安定鄉）時，本應注意汽車在
    行駛途中，如欲超越前車或變換車道時，應保持安全距離及
    間隔，亦無不能注意之情事，詎其竟疏未注意及此，從內側
    車道超越小貨車後，欲駛回外側車道時，為閃避小貨車而撞
    及內側水泥護欄後，車輛因而失控翻覆於路邊斜坡上，致車
    上乘客黃兆仁因而受有左肩肱股頸骨折及右胸壁多支肋骨骨
    折、何武吉右腿撕裂傷及背挫傷等傷害，而被告丙○○因該
    交通事故，經臺灣高雄地方法院89年度交易字第864號刑事
    判決，認定犯刑法第284條第1項前段之業務過失傷害罪。此
    有臺灣高雄地方法院89年度交易字第864號刑事判決可考。
  (三)原告、被告丙○○就系爭交通事故所造成黃兆仁、何武吉之
    身體傷害，經本院89年度訴字第4249號及臺灣高等法院92年
    度上字第822號民事判決依據民法第184條第1項前段、第188
    條第1項前段及運送契約債務不履行之法律關係，判決原告
    及被告丙○○應連帶賠償之數額如下：
  1.黃兆仁部分
  原告應與被告丙○○連帶給付黃兆仁631,485元及自89年9月
    1日起至清償日止，按年息5%計算之利息。
  原告應與被告丙○○連帶給付黃兆仁1,938,025元，及被告
    丙○○自93年8月24日起，原告就其中1,923,513元自92年8
    月19日起、其餘14,512元部分自93年4月23日起，均至清償
    日止，按年息5%計算之利息。
  原告應給付黃兆仁450元及自89年8月11日起至清償日止，按
    年息5%計算之利息。
  2.何武吉部分
  原告應與被告丙○○連帶給付何武吉103,550元及自89年9月
    1日起至清償日止，按年息5%計算之利息。
  原告應給付何武吉450元及自89年8月11日起至清償日止，按
    年息5%計算之利息。
    此有本院89年度訴字第4249號及臺灣高等法院92年度上字第
    822號民事判決可憑（本院卷第9至32頁），並經本院調閱該
    民事事件卷宗查明無訛。
  (四)原告於92年10月8日向黃兆仁清償7,600元，95年3月28日向
    黃兆仁清償101,711元，於97年6月2日向黃兆仁清償153,905
    元，於97年11月6日向黃兆仁清償3,126,733元，總計向黃兆
    仁清償3,389,949元；又原告於95年3月28日向何武吉清償3
    萬元，於97年6月2日向何武吉清償2萬元，於97年11月6日向
    何武吉清償93,865元，總計向何武吉清償143,865元。此有
    臺灣士林地方法院債權憑證及分配表、彰化銀行存款憑條、
    黃兆仁及何武吉所出具之債務清償證明書可證（分別見本院
    卷第33至45頁），並經本院調閱臺灣士林地方法院97年度執
    字第2115號、94年度執字第9359號、92年度執字第13737號
    卷查明無訛。
五、兩造爭執之事項：
  (一)原告依民法第188條第3項規定向被告丙○○求償3,533,814
    元，有無理由？又數額是否正確？
  (二)原告本於人事保證契約而請求被告甲○○、戊○○與被告丙○○連帶給付，有無理由？該人事保證契約是否因逾民法第
    756條之3所定3年期間而消滅？
  (三)原告對於被告甲○○、戊○○基於人事保證契約所生之請求
    權，是否因罹於民法第756條之8規定之2年時效未行使而消
    滅？
  (四)原告對於被告甲○○、戊○○得請求之金額為何？
六、經查：
  (一)原告依民法第188條第3項規定向被告丙○○求償3,533,814
    元，有無理由？又數額是否正確？
  1.按因故意或過失，不法侵害他人之權利者，負損害賠償責任
    ；受僱人因執行職務，不法侵害他人之權利者，由僱用人與
    行為人連帶負損害賠償責任，僱用人賠償損害時，對於為侵
    權行為之受僱人有求償權，民法第184條第1項前段、民法第
    188條第1項前段、第3項分別定有明文。查被告丙○○於擔
    任原告司機期間，因駕駛上之過失行為，致黃兆仁、何武吉
    受有前揭損害之事實，為兩造所不爭執，堪信為真正，則依
    前揭規定，被告丙○○對於黃兆仁、何武吉，應負侵權行為
    之損害賠償責任，且被告丙○○當時為原告之受僱人，其因
    執行職務而侵害訴外人黃兆仁、何武吉之權利，故原告就黃
    兆仁、何武吉之損害應與被告丙○○連帶負損害賠償責任。
  2.原告主張其已依據本院89年度訴字第4249號及臺灣高等法院
    92年度上字第822號判決，分別給付黃兆仁、何武吉3,389,9
    49元、143,865元，合計清償3,533,814元之事實，已詳如前
    所述，除其中450部分之本息及相關費用，前述判決是依據
    運送契約債務不履行之法律關係判決原告應給付予黃兆仁、
    何武吉外，原告其餘部分之賠償，是依據民法第184條第1項
    前段、第188條第1項前段規定應與被告丙○○負連帶責任所
    為之賠償，是依民法第188條第3項規定，原告於賠償損害時
    自得向被告丙○○求償其賠償之金額。
  3.黃兆仁部分：原告於92年10月8日清償7,600元，95年3月28
    日清償101,711元，於97年6月2日清償153,905元，於97年11
    月6日清償3,126,733元，總計3,389,949元，已詳如前述。
    其中於97年6月2日清償153,905元，剩餘債權3,021,877元之
    情，有前揭臺灣士林地方法院執行處之分配表可證（本院卷
    第38頁），而其內所包括之前述450元及其89年8月11日至97
    年3月12日間之利息171元，應予扣除，因此，97年6月2日時
    黃兆仁之債權總額為3,021,256元（3,021,000－000－000＝
    3,021,256），準此，97年3月13日至97年11月6日止共238天
    之利息應為98,501元（3,021,256×5%×238/365＝98,501，
    元以下四捨五入），故於97年11月6日原告再向黃兆仁清償3
    ,119,757元（3,021,256＋98,501＝3,119,757）即已清償完
    畢。又原告請求之其應與被告丙○○連帶負擔之黃兆仁上訴
    費之2分之1為20,565元（此業經本院調閱臺灣高等法院92年
    度上字第822號民事卷宗查明屬實），以及執行費34,844元
    （見前述臺灣士林地方法院債權憑證，本院卷第35頁），原
    告同意就前述運送契約債務不履行部分各扣除450元（本院
    卷第138頁）。從而，原告得求償之金額為3,381,452元（7,
    600＋101,711＋153,905＋3,119,757－450（運送契約債務
    不履行部分）－171（前述450元之利息）－450（訴訟費部
    分）－450（執行費部分）＝3,381,452）。
  4.何武吉部分：依據前開判決，就侵權行為部分，原告於95年
    3月28日清償3萬元，於97年6月2日清償2萬元，於97年11月6
    日清償93,865元，總計清償143,865元，已詳如前述。
  5.從而，本件原告向被告丙○○求償3,525,317元（3,381,452
    ＋143,865＝3,247,181），為有理由，應予准許，逾此部分
    ，即屬無據，應予駁回。
  (二)原告本於人事保證契約而請求被告甲○○、戊○○與被告丙○○連帶給付，有無理由？該人事保證契約是否因逾民法第
    756條之3所定3年期間而消滅？
  1.被告丙○○邀同被告甲○○、戊○○為連帶保證人，於89年
    1月5日與原告簽訂系爭人事保證契約，其中建明汽車客運股
    份有限公司約雇駕駛員工作契約書第2條約定：「乙方（即
    丙○○）自上班試用之日開始，即訂立本契約書，如有違背
    甲方（即原告）管理規定，虧欠款項，行車肇事或其他過失
    等致使甲方遭受任何損害時，願負賠償及法律責任，乙方之
    保證人（即甲○○、戊○○）亦負連帶賠償責任。」，此有
    該工作契約書及駕駛員保證書為證（本院卷第8、46頁）。
    而本件係因被告丙○○駕駛原告之大客車因過失而肇事，亦
    即「行車肇事」，致原告需對黃兆仁、何武吉負賠償責任，
    依據系爭人事保證契約，被告三人對原告因此所受之損害應
    負連帶賠償責任。
  2.按人事保證約定之期間，不得逾3年，逾3年者，縮短為3年
    ；人事保證未定期間者，自成立之日起有效期間為3年，民
    法第756條之3第1項、第3項定有明文。查被告甲○○、戊○○是於89年1月5日與原告訂立系爭人事保證契約，已如前述
    ，則算至本件事故發生時即89年4月25日止尚未滿3年，是被
    告抗辯渠等因本件人事保證契約已屆滿3年而得免除保證責
    任云云，尚屬無據，而不可採。
  (三)原告對於被告甲○○、戊○○基於人事保證契約所生之請求
    權，是否因罹於民法第756條之8規定之2年時效未行使而消
    滅？
  1.按僱用人對保證人之請求權，因二年間不行使而消滅：又消
    滅時效，自請求權可行使時起算，以不行為為目的之請求權
    ，自為行為時起算，民法第756條之8、第128條分別定有明
    文。
  2.查原告於本件事故發生時即89年4月25日，對被告甲○○、
    戊○○取得系爭人事保證契約之連帶賠償請求權，然原告主
    張須以原告實際賠償被害人黃兆仁、何武吉時，始得向該被
    告請求其因此所賠償之金額之情，查因在原告尚未賠償黃兆
    仁、何武吉之前，其是否賠償及其賠償數額，均未確定，則
    探求當事人真意，解釋系爭人事保證契約之意思表示，原告
    前開主張堪予採信。準此，原告於98年1月9日提起本件訴訟
    ，有原告起訴狀之本院收文戳在卷可稽（本院卷第3頁），
    因此原告於97年6月2日向黃兆仁清償153,905元，於97年11
    月6日向黃兆仁清償3,126,733元；以及原告於97年6月2日向
    何武吉清償2萬元，於97年11月6日向何武吉清償93,865元部
    分，均尚未罹於2年之消滅時效。
  (四)原告對於被告甲○○、戊○○得請求之金額為何？
  1.原告是否不能以其他方法受清償？
    按人事保證之保證人，以僱用人不能依他項方法受賠償者為
    限，負其責任；又本節所規定保證人之權利，除法律另有規
    定外，不得預先拋棄，民法第756條之2第1項、第739條之1
    分別定有明文，且依同法第756條之9規定，上開第739之1規
    定，為人事保証所準用。依民法第756條之2立法理由載明：
    「人事保證為無償之單務契約，對保證人至為不利，故如僱
    用人能依他項方法獲得賠償者，諸如僱用人已就受僱人之不
    誠實行為加保證保險，或已由受僱人或第三人提供不動產就
    受僱人職務上行為所致損害為僱用人設定最高限額抵押權等
    是，自宜要求僱用人先依各該方法求償，其有不能受償，或
    不足受償，始令保證人負其責任，俾減輕保證人之責任，爰
    增訂本條」等語，顯見原告不能依其他方法如保險、執行擔
    保物等求償，即可對保證人即被告甲○○、戊○○主張保證
    責任。查原告主張其不能依其他方法求償，被告復未證明原
    告有上開保險等方法可求償，則原告依系爭人事保證契約對
    保證人甲○○、戊○○請求，即無不合。
  2.其請求之金額是否以被告丙○○當年可得之報酬為限？可否
    包括訴訟費、執行費及加計遲延利息？
    按人事保證之保證人負賠償責任時，除法律另有規定或契約
    另有訂定外，其賠償金額以賠償事故發生時，受僱人當年可
    得報酬之總額為限，民法第756條之2第2項定有明文。查被
    告徐文成於88年12月底開始正式在原告處上班，正式駕駛大
    客車載客是在89年1月份，且工作至本件事故發生日89年4月
    25日止，而徐文成之薪資為89年1月份47,750元，89年2月份
    53,695元，89年3月份44,500元，89年4月1日至89年4月25日
    為32,900元，則被告徐文成89年4月份之薪水應為39,480 元
    （32,900÷25/30＝39,480）。準此，徐文成89年1月至4月
    之平均薪資為46,356元（47,750＋53,695＋44,500＋39,480
    ＝46,356，元以下四捨五入），從而，被告徐文成於89年可
    得報酬之總額為556,272元（46,356×12＝556,272），揆諸
    前揭規定，原告請求保證人即被告甲○○、戊○○賠償之金
    額，以556,272元為限。又原告賠償黃兆仁、何武吉之金額
    共3,533,814元，扣除原告請求二審訴訟費20,565元、執行
    費34,844元及加計遲延利息763,830元，仍逾556,272元，因
    此，原告對保證人甲○○、戊○○請求之金額可否包括訴訟
    費、執行費及加計遲延利息等，即無庸審酌。
  3.被告甲○○、戊○○得否以原告是否選任及監督疏懈，減免
    賠償金額？
    按僱用人對受僱人之選任或監督有疏懈者，法院得減輕保證
    人之賠償金額或免除之，民法第756條之6第2款定有明文。
    查被告甲○○抗辯：被告丙○○曾於86年間因業務過失傷害
    案件，經臺灣彰化地方法院86年度交易字第104號判處有期
    徒刑6月，臺灣高等法院臺中分院判處上訴駁回，緩刑3年確
    定，此次又因駕駛大客車不遵守交通規則致肇事，顯然原告
    之選任與監督被告丙○○各方面均有嚴重疏懈，請求免除保
    證人即被告甲○○之賠償金額等語。查被告丙○○因犯駕駛
    行為之業務過失傷害，遭判處前揭罪刑確定之事實，有臺灣
    高等法院被告前案紀錄表在卷可稽，又被告丙○○甫於89年
    1月間正式駕駛原告之客車載客，在89年4月25日不到4個月
    時間，即再因駕駛之過失行為而肇事，顯見原告對被告丙○○之選任或監督確實有疏懈，其對損害之發生亦有過失，爰
    審酌上情，依其過失程度，減輕保證人甲○○、戊○○之賠
    償金額2分之1，亦即原告得請求保證人甲○○、戊○○應與
    被告丙○○連帶賠償之金額為278,136元（556,272÷2＝278
    ,136），其餘3,247,181元（3,525,713－278,136＝3,247,1
    81）由被告丙○○負給付與原告之責。
七、綜上所述，原告就被告丙○○部分本於侵權行為之法律關係
    ，依民法第188條第3項規定行使求償權，對被告甲○○、戊○○部分本於人事保證契約之法律關係，依民法第756條之1
    規定，請求被告三人連帶給付278,136元，及自起訴狀送達
    繕本之翌日即被告丙○○自98年2月1日起，被告甲○○自98
    年1月20日起，被告戊○○自98年2月2日起，均至清償日止
    ，按週年利率5%計算之利息；以及請求被告丙○○給付3,24
    7,181元，及自起訴狀送達繕本之翌日即98年2月1日起，至
    清償日止，按週年利率5%計算之利息，係屬有據，應予准許
    ，逾此數額之請求洵屬無據，應予駁回。
八、本件原告與被告甲○○均陳明願供擔保，請准宣告假執行或
    免為假執行，就原告勝訴部分，經核均無不合，爰各酌定相
    當之擔保金額予以准許。至原告敗訴部分，其假執行之聲請
    ，已失所附麗，應併予駁回，附此敘明。
九、本件事證已臻明確，兩造其餘主張陳述及所提之證據，經本
    院斟酌後，認與判決結果不生影響，爰不另一一論述，併予
    敘明。
十、據上論結，本件原告之訴為一部有理由，一部無理由，依民
    事訴訟法第385條第1項、第79條、第85條第1項、第2項、第
    390條第2項、第392條第2項，判決如主文。
中    華    民    國    98    年    9     月    30    日
                  民事第一庭    法  官  賴秀蘭
以上正本係照原本作成
如對本判決上訴，須於判決送達後20日內向本院提出上訴狀
中    華    民    國    98    年    9     月    30    日
                                書記官  李佩芳


司法院資訊處製作；財團法人民間司法改革基金會備份。
